【裁判字號】    95,抗,1557
【裁判日期】    951123
【裁判案由】    假扣押
【裁判全文】
臺灣高等法院民事裁定                  95年度抗字第1557號
抗  告  人  乙○○
抗告人因與相對人甲○間聲請假扣押事件，對於中華民國95年9
月11日臺灣板橋地方法院95年度裁全字第10036號裁定提起抗告
，本院裁定如下：
    主      文
抗告駁回。
抗告費用由抗告人負擔。
    理      由
一、聲請意旨略以：相對人即債務人因房屋買賣契約之違約行為
    負欠其損害賠償債務新臺幣（下同）900萬元迄未清償，茲
    聞相對人正將所有財產搬移隱匿，恐日後有不能執行或甚難
    執行之虞，並願供擔保以代釋明之不足，為此聲請假扣押云
    云。
二、原裁定意旨略以：抗告人就假扣押之原因，僅陳明相對人正
    將所有財產搬移隱匿，雖隱匿財產為假扣押原因之一，但抗
    告人並未提出可使法院信其主張為真實之證據，尚難認抗告
    人就假扣押之原因已盡其釋明之責，其聲請即屬不應准許。
三、抗告意旨略以：相對人即債務人於伊聲請之原法院民國90年
    7月17日所為之該院90年度裁全火字第5244號假扣押期間，
    曾多次表明願意主動協商處理其所積欠之違約賠償款，豈料
    相對人竟基於不法利益之取得，於未與伊達成和解及協議前
    ，即逕向原法院聲請撤銷上開假扣押（原法院95年度全聲字
    第261號）。相對人並於94年4月10日以臺灣臺北地方法院95
    年度聲字第131號裁定命伊於7日內向該管法院起訴，相對人
    先以願意主動協商處理其所積欠之違約賠償款為由，獲得伊
    善意允許其研擬方案再行處理後，又逕自以上開書狀向原法
    院提出撤銷假扣押之聲請，衡估相對人此舉有將所有財產搬
    遷隱匿致日後不能執行或甚難執行之虞。又依據兩造間所簽
    訂之系爭房屋及車位買賣契約書中第4條第4項規定：「甲方
    （即抗告人）得於完工時隨時要求乙方（即相對人）將本預
    購之財產辦理抵押權設定（抵押金額由抗告人決定，相對人
    絕無異議）」；現伊聽聞相對人已準備將系爭房屋於撤銷假
    扣押裁定確定後將另行出售與第三人，為免相對人蓄意脫產
    ，伊已向臺灣臺北地方法院另行起訴以確認相對人相關違約
    賠償之事實及賠償之金額，請准許所聲請之假扣押，並廢棄
    原裁定云云。
四、按本案尚未繫屬者，命假扣押之法院應依債務人聲請，命債
    權人於一定期間內起訴。債權人不於前項期間內起訴者，債
    務人得聲請命假扣押之法院撤銷假扣押裁定，民事訴訟法第
    529條定有明文。又假扣押為保全程序之一種，係在本案訴
    訟尚未判決確定以前，預防將來債權人勝訴後，不能強制執
    行或難於執行而設。故債權人聲請對債務人假扣押後，如其
    欲保全之本案請求尚未繫屬，應立刻起訴，以求確定其私權
    ，取得給付之確定判決，實現其請求。既保障債權人之請求
    ，亦保護債務人之利益（最高法院86年台抗字第65號判決意
    旨參照）。抗告人雖抗辯相對人先以願意主動協商處理其所
    積欠之違約賠償款為由，獲得伊善意允許其研擬方案再行處
    理後，又逕自以上開書狀向原法院提出撤銷假扣押之聲請，
    衡估相對人此舉有將所有財產搬遷隱匿致日後不能執行或甚
    難執行之虞云云。然查，相對人聲請命抗告人即假扣押債權
    人於一定期間內起訴，係行使其法定權利，既保障債權人之
    請求，亦保護債務人之利益，且無法據此推論相對人此舉有
    將所有財產搬遷隱匿致日後不能執行或甚難執行之虞，是應
    認抗告人此之所辯，不足憑採。
五、次按請求及假扣押之原因，應釋明之；前項釋明如有不足，
    而債權人陳明願供擔保或法院認為適當者，法院得定相當之
    擔保，命供擔保後為假扣押。民國92年2月9日修正公布之民
    事訴訟法第526條第1項、第2項規定甚明。此與修正前之同
    條第2項規定，債權人雖未為前項釋明，如就債務人所應受
    之損害已供法院所定之擔保，得命為假扣押者不同。前者債
    權人就假扣押之原因，有釋明之義務，必待釋明有所不足，
    而債權人陳明願供擔保或法院認為適當者，法院始得命供擔
    保後為假扣押；後者債權人雖未釋明，但得以法院所定之擔
    保代之。又釋明須提出可使法院信其主張為真實之證據，民
    事訴訟法第284條亦有明文。查抗告人就本件聲請假扣押之
    原因，僅陳明伊聽聞相對人已準備將系爭房屋於撤銷假扣押
    裁定確定後將另行出售與第三人云云，惟查抗告人所提出之
    兩造間所簽訂之系爭房屋及車位買賣契約書中第4條第4項之
    規定，與本件假扣押之聲請應否准許並無關聯，而抗告人仍
    未提出任何可使法院信其主張為真實之釋明，依前揭見解，
    尚難認抗告人就假扣押之原因已盡其釋明之責，其聲請即屬
    不應准許。綜上所述，抗告人所辯均不足採，原裁定駁回抗
    告人假扣押之聲請，經核並無不合。抗告意旨仍執前詞指摘
    原裁定不當，求予廢棄，為無理由，應予駁回。
六、據上論結，本件抗告為無理由，爰裁定如主文。
中    華    民    國    95    年    11    月    23    日
                    民事第七庭
                        審判長法  官  鄭三源
                              法  官  黃嘉烈
                              法  官  周美月
正本係照原本作成。
本裁定除以適用法規顯有錯誤為理由，並經本院許可外，不得再
抗告。如提起再抗告，應於收受後10日內委任律師為訴訟代理人
向本院提出再抗告狀。並繳納再抗告費新台幣１千元。
中    華    民    國    95    年    11    月    24    日
                              書記官  李華安


司法院資訊處製作；財團法人民間司法改革基金會備份。
